臺灣高雄地方法院民事裁定
110年度消債更字第196號
聲　請　人　周超一　000000000000000000000000000000000000
00000000000000000000000000000000000000000000000000
上列聲請人因消費者債務清理事件聲請更生，本院裁定如下：
    主  文
聲請人周超一自中華民國一一○年十一月十七日下午四時起開始
更生程序。
命司法事務官進行本件更生程序。
    理  由
一、聲請意旨略以：伊有不能清償債務情事，前依消費者債務清
    理條例（下稱消債條例）規定，向最大債權銀行三信銀行聲
    請前置協商，惟協商不成立。伊又未經法院裁定開始清算程
    序或宣告破產，爰聲請更生等語。
二、按債務人不能清償債務或有不能清償之虞者，得依本條例所
    定更生或清算程序，清理其債務；債務人無擔保或無優先權
    之本金及利息債務總額未逾新臺幣（下同）12,000,000元者
    ，於法院裁定開始清算程序或宣告破產前，得向法院聲請更
    生；法院開始更生程序之裁定，應載明其年、月、日、時，
    並即時發生效力；法院開始更生或清算程序後，得命司法事
    務官進行更生或清算程序，必要時得選任律師、會計師或其
    他適當之自然人或法人1人為監督人或管理人，消債條例第3
    條、第16條第1項、第42條第1項、第45條第1項分別定有明
    文。
三、經查：
(一)聲請人前向三信銀行聲請前置協商，因無法負擔任何還款條
    件，於民國110年6月1日協商不成立，嗣於110年7月29日具
    狀向本院聲請更生等情，有前置協商不成立通知書【本院11
    0年度消債更字第196號卷（下稱卷）第15、138頁】附卷可
    稽，堪信為真實，依消費者債務清理條例施行細則第44條之
    3規定，聲請人於前置協商不成立後聲請更生，應屬合法。
(二)聲請人於108至109年度申報所得各為1,022,300元、1,045,9
    23元，平均每月所得分別為85,192元、87,160元（本件元以
    下均採四捨五入計算），名下有2016年出廠車輛1部，有三
    商美邦人壽保單（保單號碼1743001159936號）解約金37,88
    7元；南山人壽保單5張，僅1張（保單號碼N877085850號）
    保單解約金1,603元，餘4張均已失效；雖有國泰人壽保單，
    惟為醫療保險契約，無解約金；至新光人壽保單部分（保單
    號碼AHIE066280號），前於110年8月5日要保人由聲請人變
    更為聲請人母親楊麗琴，是該保單是否應納入聲請人財產之
    列，則留待更生程序再為處理，附此敘明之；110年8月16日
    查詢時勞工保險投保在新高橋生技股份有限公司於110年8月
    1日投保薪資為45,800元加保中；又聲請人自陳自108年7月
    起迄今均在新高橋生技股份有限公司任職，據該公司函附聲
    請人自108年7月至110年7月每月薪資表所載，應領薪資合計
    2,064,843元、108年年終獎金53,700元、109年年終獎金53,
    700元、110年端午節禮金600元，平均每月薪資收入約82,59
    4元，平均每月工作收入約87,119元【計算式：(83,000×20＋
    83,223＋78,850＋80,233＋78,500＋84,037)÷25＋53,700÷12＋600
    ÷12≒87,119】，另依聲請人110年9月11日補正狀附件19財產
    及收入狀況說明書之「聲請前兩年內收入」所載自108年7月
    至110年6月於該公司任職之薪資所得合計2,149,293元，平
    均每月收入89,554元【計算式：（511,150＋1,045,773＋592,
    370）÷24≒89,554】較接近事實，另依勞動部勞工保險局函
    覆，聲請人申請110年8月1日至111年1月31日育嬰留職停薪
    ，經審查符合規定，已發給第1期110年8月津貼27,480元及
    薪資補助9,160元，總計36,640元在案；又聲請人稱109年領
    有育兒津貼54,500元、110年領有疫情防疫補助10,000元，
    現未領取其他任何補助等情，有財政部高雄國稅局108年至1
    09年綜合所得稅各類所得資料清單及財產歸屬資料清單（卷
    第16、25至26頁、203至205頁）、財產及收入狀況說明書（
    卷第5至7頁、215至217頁）、債權人清冊（卷第9至12頁）
    、戶籍謄本（卷第61頁）、勞工保險被保險人投保資料表（
    卷第44、153頁）、保險單（卷第19至22頁）、個人商業保
    險查詢結果表（卷第23至24、175至176頁）、財團法人金融
    聯合徵信中心前置協商專用債權人清冊（卷第65至67頁）、
    信用報告（卷第68至75頁）、高雄市政府社會局函（卷第10
    3至105頁）、高雄市政府都市發展局函（卷第133頁）、勞
    動部勞動力發展署高屏澎東分署函（卷第141頁）、新高橋
    生技股份有限公司函附薪資明細表（卷第142至143頁）、全
    球華人股份有限公司函（卷第135頁）、家族系統表（卷第6
    4、206頁）、身分證（卷第14頁）、勞動部勞工保險局函（
    卷第139、168頁）、薪資表暨年終獎金明細表（第27至28、
    163至167頁）、存簿（卷第17、41至43、18、29至33、34至
    40、177至194頁）、新光人壽保險股份有限公司陳報狀（卷
    第131至132頁）、國泰人壽保險股份有限公司函（卷第134
    頁）、三商美邦人壽保險股份有限公司函（卷第144至145頁
    ）、南山人壽保險股份有限公司函（卷第218至219頁）等附
    卷可證。則在別無其他資料可認聲請人有其他收入之情形下
    ，以其於新高橋生技股份有限公司每月平均收入89,554元核
    算現在償債能力之基礎，堪認妥適。
(三)關於聲請人個人日常必要支出部分，按債務人必要生活費用
    ，以最近1年衛生福利部或直轄市政府所公告當地區每人每
    月最低生活費1.2倍定之，消債條例第64條之2第1項定有明
    文。查衛福部社會司所公告110年度高雄市最低生活費為13,
    341元，其1.2倍為16,009元，又該最低生活費用之標準，係
    照當地最近1年平均每人消費支出60％訂定，依其基準之家庭
    收支調查報告調查表格式所示有關經常性支出之調查項目，
    包括利息支出、食品、衣著、房租及水費、電費、醫療保健
    、交通、娛樂、教育等，已涵蓋聲請人所陳報之支出項目；
    因聲請人自陳居住於戶籍地即母親名下房屋，沒有租賃房屋
    乙情（見卷第148頁聲請人1109月11日補正狀），是其無房
    屋費用支出，難認有再支出居住費用之必要，故於計算聲請
    人個人每月必要生活費時，即應自前開已包括聲請人居住費
    用在內，扣除相當於房租支出所佔比例約24.36%，避免重複
    計列費用，則扣除居住費用後，聲請人每月必要生活費為12
    ,109元【計算式：16,009－（16,009×24.36%）＝12,109】，
    逾此範圍難認必要。
(四)關於聲請人扶養子女支出部分，聲請人主張扶養3名未成年
    子女，每月扶養費各8,000元。經查，聲請人與前前配偶林
    姿瑩育有之長女周○茵係100年12月生，長子周○堯係102年12
    月生，與前配偶詹家蓉育有之次女周○岑係109年3月生，現
    每月領取育兒津貼2,500元，3名子女於108年及109年度申報
    所得均為0元、名下均無財產等情，有戶籍謄本、稅務電子
    閘門財產所得調件明細表、在學證明、學雜費繳費收據、高
    雄市政府社會局社會福利資訊料查詢表、診斷證明書、離婚
    協議在卷可憑（見卷第61至62、195、197頁、第115至116、
    121至122、128至129頁、第198頁、第49、50至51頁、第112
    至114、118至120、124至127頁、第207頁、第199、200至20
    1頁）。扶養費用數額部分，按受扶養者之必要生活費用，
    準用第1項規定計算基準數額，並依債務人依法應負擔扶養
    義務之比例認定之，消債條例第64條之2第2項亦有明定。本
    院考量聲請人之子女無房屋費用支出，是應自其必要生活費
    用中扣除相當於房租支出所佔比例（110年度高雄市每人每
    月不含房屋支出之必要生活費12,109元），再扣除次女領取
    之育兒津貼，由聲請人與前前配偶、前配偶共同分擔後，聲
    請人負擔3名子女每月之扶養費即應以16,914元【計算式：(
    (12,109×2)÷2)＋((12,109－2,500)÷2)＝16,914】為度，聲請
    人主張逾上開核算數額部分，難認可採。
(五)關於聲請人扶養父親支出部分，聲請人稱扶養父親周文豐，
    每月支出扶養費40,000元（含看護費30,000元）。查周文豐
    係44年生，於108年度至109年度均無申報所得，名下無財產
    ，現因中風癱瘓生活無法自理需請看護照顧，屬重度身心障
    礙（第1類中度、第7類重度），每月支出之看護費用等約需
    30,000元，加上食衣等生活支出10,000元共計40,000元，前
    於97年7月3日領取1,675,050元勞保老年一次給付，目前每
    月領取5,174元國民年金老年年金，未領取其他補助等情，
    有戶籍謄本（卷第60、195、249頁）、綜合所得稅各類所得
    資料清單及財產歸屬清單（卷第169至171頁）、稅務電子閘
    門財產所得調件明細表（卷第109至110頁）、存簿（卷第24
    7至248頁）、身障證明（卷第208頁）、看護工所得薪資及
    應付其他費用計算表（卷第52頁）、看護工繳款通知單（卷
    第53至56頁）、勞工保險被保險人投保資料表（卷第111頁
    ）、勞動部勞工保險局函（卷第139頁）在卷可按，客觀上
    堪認聲請人父親有受扶養之必要。至於扶養費用數額部分，
    考量聲請人父親目前需看護24小時照顧，確須支出較高之扶
    養費，若以聲請人所陳看護費用30,000元、衣食生活費用10
    ,000元等共計40,000元計算聲請人父親於聲請人更生期間之
    扶養費用，扣除每月領取之國民年金老年年金後，再與其餘
    2名扶養義務人共同分擔(見卷64頁親屬系統表)，聲請人每
    月負擔之父親扶養費應以11,609元【計算式：(40,000－5,17
    4)÷3≒11,609】為度。是聲請人主張每月支出父親扶養看護
    費40,000元，逾11,609元此範圍難認必要。
(六)綜上所述，聲請人每月平均收入為89,554元，扣除必要生活
    費12,109元、子女扶養費16,914元、父親扶養費11,609元後
    ，剩餘48,922元。而聲請人目前負債總額為7,086,696元（
    卷第65至67頁聯徵資料債權人清冊、卷第11至12債權人清冊
    ，包括：華南銀行、國泰世華銀行、匯豐(台灣)銀行、三信
    銀行、凱基銀行、台灣樂天信用卡股份有限公司、阮美華、
    合迪股份有限公司，仲信資融股份有限公司、鄉民貸P2P網
    路借貸平台），扣除三商美邦人壽及南山人壽保單解約金合
    計39,490元後，以上開餘額按月攤還結果，至少約需12年（
    計算式：(7,086,696－39,490)÷48,922÷12＝12.00）始能清償
    完畢。堪認聲請人有不能清償債務之情事。此外，聲請人無
    擔保或無優先權之債務總額未逾12,000,000元，且無本條例
    第6條第3項、第8條或第46條各款所定駁回更生聲請之事由
    存在。則聲請人聲請更生為有理由，應予准許，爰命司法事
    務官進行本件更生程序。
四、依本條例第11條第1 項、第45條第1 項、第16條第1 項，裁
    定如主文。
中　　華　　民　　國　 110　　年　　11　　月　　17　　日
              　　民事庭　　法　官　賴寶合
以上正本係照原本作成。
本裁定不得抗告。
中　　華　　民　　國　 110　　年　　11　　月　　17　　日
                            書記官　胡美儀